臺灣臺北地方法院刑事判決　　　　　　 96年度交易字第218號
公　訴　人　臺灣臺北地方法院檢察署檢察官
被　　　告　乙○○
上列被告因業務過失傷害案件，經檢察官提起公訴（96年度偵字
第1933號），本院判決如下：
    主  文
乙○○從事業務之人，因業務上之過失傷害人，處有期徒刑陸月
，如易科罰金，以銀元佰元即新臺幣玖佰元折算壹日。減為有
期徒刑日，如易科罰金，以銀元佰元即新臺幣玖佰元折算壹
日。
    事  實
一、乙○○係計程車司機，為從事駕駛業務之人，於民國九十五
    年五月二十五日上午九時許，駕駛車牌號碼０七七－ＬＫ號
    營業小客車，沿臺北市信義區未劃分快慢車道之福德街由東
    往西方向之內側車道行駛，行經臺北市○○區○○街八四巷
    前時，應注意汽車行駛時，駕駛人應注意兩車併行之間隔，
    並隨時採取必要之安全措施，而依當時情況，又無不能注意
    之情形，竟疏未注意及此，明知其所駕駛上開營業小客車左
    前方處之內側車道上，有丙○○所騎乘，車牌號碼ＯＸＥ－
    九五九號重型機車，應注意在未劃分快慢車道之道路應在最
    外側車道行駛，亦疏未注意，同沿臺北市○○區○○街內側
    車道由東往西方向行駛，未保持適當之行車間隔，即貿然併
    行行駛，致其所駕駛之上開營業小客車左側車身擦撞丙○○
    所騎乘之上開重型機車右側車身，致丙○○人車倒地後，因
    此受有右側鎖骨骨折、右額撕裂傷及多處擦傷之傷害。
二、案經丙○○訴由臺北市政府警察局信義分局報請臺灣臺北地
    方法院檢察署檢察官偵查起訴。
    理  由
一、訊據被告乙○○對於其有於上開時、地駕車行經上開路段時
    ，疏未注意車前狀況及兩車併行之間隔，並隨時採取必要之
    安全措施，貿然與證人丙○○所騎乘之上開重型機車併行行
    駛，致其所駕駛之上開營業小客車左後車身擦撞丙○○所騎
    乘之上開重型機車右側車身，致證人丙○○人車倒地受傷之
    事實坦承不諱，並經證人丙○○於警詢時及偵查中證述在卷
    ，且有道路交通事故現場圖、臺北市政府警察局信義分局交
    通分隊道路交通事故補充資料表、談話紀錄表各一份道路交
    通事故調查報告表（一）、（二）、現場照片七張在卷可按
    。據此，可徵被告上開自白符實可採，堪認本件交通事故之
    發生，係因被告在駕車行經上開路段時，疏未注意兩車併行
    之間隔，隨時採取必要之安全措施，即貿然併行行駛，致其
    所駕駛之上開營業小客車左側車身擦撞證人丙○○所騎乘之
    上開重型機車右側車身所致。再證人丙○○確因本件交通事
    故致受有右側鎖骨骨折、右額撕裂傷及多處擦傷之傷害，亦
    有臺北醫學大學附設醫院診斷證明書一份附卷足憑。
二、按汽車行駛時，駕駛人應注意兩車併行之間隔，隨時採取必
    要之安全措施，道路交通安全規則第九十四條第三項定有明
    文。經查：被告為汽車駕駛人，於上揭時、地駕車行經上開
    路段欲與被害人所騎乘之上開重型機車併行時，自應遵守前
    揭道路交通安全規則之規定，注意兩車併行之間隔，並隨時
    採取必要之安全措施，而本件交通事故發生時，係日間有自
    然光線，且其所行經之柏油路面乾燥無缺陷、無障礙物，視
    距良好，行車管制號誌正常，應無不能注意之情事，竟疏未
    注意，違反前揭規定，貿然駕車與證人丙○○所騎乘之上開
    重型機車併行行駛，致其所駕車輛左側車身擦撞證人丙○○
    所騎乘之上開重型機車右側車身肇事，被告行為顯有過失。
    至該路段係屬雙向兩車道，故未禁止機車行駛，然未劃分快
    慢車道一節，亦經證人吳偉忠即至上開肇事現場處理本件交
    通事故之臺北市政府警察局信義分局交通分隊隊員於本院審
    理時證述在卷（本院卷第一九頁背面），且有上開有上開道
    路交通事故調查報告表（一）之記載可稽（偵查卷第三四頁
    ），而機器腳踏車在未劃分快慢車道應在最外側二車道行駛
    ，道路交通安全規則第九九條第一項第一款亦有明文。是證
    人丙○○於上開時、地騎乘上開重型機車行駛時，疏未注意
    在最外側二車道行駛，貿然行駛在上開路段內側車道上，違
    反道路交通安全規則第九九條第一項第一款規定，對於本件
    交通事故之發生，亦與有過失，惟不能因此解免被告之過失
    刑責。又本件交通事故送交臺北市車輛行車事故鑑定委員會
    鑑定肇事責任歸屬結果，亦同此認定，認被告於上開時、地
    駕車時，違反道路交通安全規則第九十四條第三項規定，疏
    未注意保持行車安全間隔為，本件交通事故之肇事原因，有
    上開鑑定委員會九十六年一月五日北鑑審字第０九五三０四
    八一三００號函暨函覆之鑑定意見書各一份在卷可徵（偵查
    卷第六０頁至第六三頁）。惟上開鑑定意見書所認定證人丙○○無肇事因素部分，則與本院所認定證人丙○○亦與有過
    失不符，應不足採。再者，證人丙○○所受上開傷害係因本
    件交通事故所致，被告之業務過失行為與證人丙○○所受上
    開傷害結果間，具有相當因果關係甚明，被告自應就其業務
    過失行為負責。從而，本件事證明確，應予依法論處。
三、按被告行為後，刑法部分條文業於九十四年一月七日修正，
    九十四年二月二日公布，九十五年七月一日施行，現行刑法
    第二條第一項規定：「行為後法律有變更者，適用行為時之
    法律。但行為後之法律有利於行為人者，適用最有利於行為
    人之法律。」，上開規定乃與刑法第一條罪刑法定主義契合
    ，而貫徹法律禁止溯及既往原則，係規範行為後法律變更所
    生新舊法律比較適用之準據法，是刑法第二條本身雖經修正
    ，但刑法第二條既屬適用法律之準據法，本身尚無比較新舊
    法之問題，應一律適用裁判時之現行刑法第二條規定以決定
    適用之刑罰法律，先予敘明。而本次刑法修正之比較新舊法
    ，應就罪刑有關之共犯、未遂犯、想像競合犯、牽連犯、連
    續犯、結合犯，以及累犯加重、自首減輕暨其他法定加減原
    因（如身分加減）與加減例等一切情形，綜其全部罪刑之結
    果而為比較（最高法院九十五年五月二十三日九十五年度第
    八次刑庭會議決議參照）。茲查：
  (一)刑法第二百八十四條第二項前段之業務過失傷害罪，法定刑
    為一年以下有期徒刑、拘役或一千元以下罰金，其中罰金刑
    部分，依修正後刑法施行法增訂第一條之一規定：「中華民
    國九十四年一月七日刑法修正施行後，刑法分則編所定罰金
    之貨幣單位為新臺幣。九十四年一月七日刑法修正時，刑法
    分則編未修正之條文定有罰金者，自九十四年一月七日刑法
    修正施行後，就其所定數額提高為三十倍。但七十二年六月
    二十六日至九十四年一月七日新增或修正之條文，就其所定
    數額提高為三倍」；另刑法第三十三條第五款修正為：「主
    刑之種類如下：五、罰金：新臺幣一千元以上，以百元計算
    之。」，於九十五年七月一日即九十四年一月七日刑法修正
    施行後，固應依刑法施行法第一條之一規定，改以新臺幣計
    算罰金數額，且提高罰金數額至三十倍，所得科處之罰金刑
    最高為新臺幣三萬元、最低為新臺幣一千元。然依被告行為
    時之刑罰法律，即罰金罰鍰提高標準條例第一條前段規定之
    提高倍數十倍及刑法第三十三條第五款規定之罰金最低額一
    元計算，該罪之罰金刑最高為銀元一萬元，最低額為銀元十
    元，經依現行法規所定貨幣單位折算新臺幣條例予以折算後
    ，最高額雖與新法同為新臺幣三萬元，然最低額僅為新臺幣
    三十元。是以，比較上述修正前、後之刑罰法律，以被告行
    為時關於科處罰金刑之法律較有利於被告。
  (二)修正前刑法第四十一條第一項前段規定：「犯最重本刑為五
    年以下有期徒刑以下之刑之罪，而受六個月以下有期徒刑或
    拘役之宣告，因身體、教育、職業、家庭之關係或其他正當
    事由，執行顯有困難者，得以一元以上三元以下折算一日，
    易科罰金。」，該時易科罰金之折算標準，依修正前罰金罰
    鍰提高標準條例第二條前段（現已刪除）之規定，係就其原
    定數額提高為一百倍折算一日，亦即被告行為時之易科罰金
    折算標準，應以銀元三百元折算一日，經折算為新臺幣後，
    應以新臺幣九百元折算為一日。惟九十五年七月一日修正公
    布施行之刑法第四十一條第一項前段則規定：「犯最重本刑
    為五年以下有期徒刑以下之刑之罪，而受六個月以下有期徒
    刑或拘役之宣告者，得以新臺幣一千元、二千元或三千元折
    算一日，易科罰金。」，比較修正前後之易科罰金折算標準
    ，以九十五年七月一日修正公布施行前之規定，較有利於受
    刑人，自應依刑法第二條第一項前段，適用修正前刑法第四
    十一條第一項前段規定，定其折算標準。
四、核被告所為，係犯刑法第二百八十四條第二項前段之業務過
    失傷害罪。至被告於犯罪後，雖有在上開肇事現場向首先到
    達現場協助處理本件交通事故之證人甲○○即臺北市政府警
    察局信義分局福德派出所警員表明其為本件交通事故之肇事
    者而接受裁判，然證人甲○○在被告向其表明其為本件交通
    事故肇事者前，因適渠離開福德派出所外出服勤之際，聽聞
    碰撞聲後，目睹被告自其所駕駛之上開營業小客車下車，故
    已知悉被告即係本件交通事故肇事者等情，亦經證人甲○○
    於」本院審理時證述無訛，自不符自首要件，併此敘明。爰
    審酌發生本件交通事故，被告之過失程度、證人丙○○亦與
    有過失，證人丙○○所受上開傷害情形、被告肇事後，迄今
    未與證人丙○○達成民事和解、所生危害及犯後坦認過失之
    態度等一切情狀，量處如主文所示之刑，並依修正前刑法第
    四十一條第一項前段規定，並諭知易科罰金之折算標準。另
    按犯罪在中華民國九十六年四月二十四日以前者，除本條例
    另有規定外，有期徒刑、拘役或罰金，減其刑期或金額二分
    之一，九十六年七月四日制定公布，並自九十六年七月十六
    日施行之中華民國九十六年罪犯減刑條例第二條第一項第三
    款定有明文。本件被告上開竊盜犯行之犯罪時間，係在九十
    六年四月二十四日之前，復核無同條例所定不予減刑之情形
    ，茲依同條例第二條第一項第三款規定，減其刑期二分之一
    ，並諭知易科罰金之折算標準。
據上論斷，應依刑事訴訟法第二百九十九條第一項前段，中華民
國九十六年罪犯減刑條例第二條第一項第三款、第七條，刑法第
二條第一項前段、第二百八十四條第二項前段，修正前刑法第四
十一條第一項前段，罰金罰鍰提高標準條例第一條前段，修正前
罰金罰鍰提高標準條例第二條，現行法規所定貨幣單位折算新臺
幣條例第二條，判決如主文。
本案經檢察官高怡修到庭執行職務。
中　　華　　民　　國　　96　　年　　7 　　月　　31　　日
                        臺灣臺北地方法院刑事第十五庭
                                  法  官  吳麗英
上正本證明與原本無異。
如不服本判決，應於判決送達後10日內向本院提出上訴狀（應抄
附繕本）。告訴人或被害人如對於本判決不服者，應具備理由請
求檢察官上訴，其上訴期間之計算係以檢察官收受判決正本之日
期為準。
                                  書記官  田華仁
中　　華　　民　　國　　96　　年　　7 　　月　　31　　日
附錄本案論罪科刑法條：
刑法第二百八十四條：因過失傷害人者，處六月以下有期徒刑、
                    拘役或五百元以下罰金。致重傷者，處一
                    年以下有期徒刑、拘役或五百元下罰金。
                    從事業務之人，因業務之過失傷害人者，
                    處一年以下有期徒刑、拘役或一千元以下
                    罰金。致重傷者，處三年以下有期徒刑、
                    拘役或二千元以下罰金。
